【裁判字號】    91,交易,42
【裁判日期】    920506
【裁判案由】    過失致死
【裁判全文】
臺灣桃園地方法院刑事判決                          九十一年度交易字第四二號
    公  訴  人  臺灣桃園地方法院檢察署檢察官
    被      告  丙○○
    選任辯護人  徐原本律師
右列被告因過失致死案件，經檢察官提起公訴（九十年度偵字第二０五五四號），本
院判決如左：
    主  文
丙○○無罪。
    理  由
一、公訴意旨略以：被告丙○○於民國九十年十一月九日上午某時，駕駛車牌號碼Ｑ
    六—六一二號（起訴書誤載為Ｑ六—０一二號）大貨車，明知駕駛汽車停車時，
    應緊靠道路右側，竟未遵守上開規定，將上開車輛緊靠桃園縣龍潭鄉○○路一之
    一號前之道路右側停車，同日八時十五分許，適有被害人陳羿樺駕駛車牌號碼Ｉ
    ＵＳ—三六一號（起訴書誤載為ＩＵＳ—三六二號）重型機車自桃園縣大溪往龍
    潭方向沿中興路駛至，亦因未能注意車前狀況遂撞及被告丙○○所停放之上開大
    貨車後方，致被害人陳羿樺受有顱內出血併腹腔內出血等傷害，經桃園縣國軍總
    醫院急救後於同日死亡，因認被告丙○○涉有過失致死罪嫌云云。
二、按犯罪事實，應依證據認定之，無證據不得推定其犯罪事實；不能證明被告犯罪
    者，應諭知無罪之判決，刑事訴訟法第一百五十四條、第三百零一條第一項分別
    定有明文；而事實之認定，應憑證據，如未能發現相當證據，或證據不足以證明
    ，自不能以推測或擬制之方法，為裁判基礎；倘積極證據不足為不利於被告事實
    之認定，即應為有利於被告之認定，更不必有何有利之證據（最高法院四十年臺
    上字第八六號、三十年上字第八一六號判例意旨參照）。
三、公訴意旨認被告丙○○涉有右揭過失致人於死罪嫌，無非係認被告丙○○於停車
    時，疏未注意將車緊靠道路右側，致發生本件車禍，並有道路交通事故調查報告
    表、現場照片、相驗屍體證明書、勘驗筆錄、驗斷書等資為論據。訊據被告固坦
    承於上開時、地將大貨車停放在該處，致被害人陳羿樺騎乘之機車從後方撞及，
    因傷重死亡之事實不諱，惟堅決否認有何過失致人於死之犯行，辯稱：伊當時將
    車停在該路段時，已盡注意之能事將大貨車緊靠右側道路，係因被害人陳羿樺騎
    乘機車疏未注意車前狀況，撞到伊大貨車之右側，且伊當時並不在現場，伊並無
    過失等語。而被害人陳羿樺因本件車禍，致頭、胸及腹部鈍性損傷，併顱內及胸
    腔內出血送醫後死亡等情，為被告所自承，並有臺灣桃園地方法院檢察署相驗屍
    體證明書、勘驗筆錄及驗斷書各乙份在卷可憑，堪信為真實。從而，本件被告是
    否應負過失致死罪之責任，所應審究者為被告停車之處是否係屬禁止停車之場所
    ，以及被告停車時，是否已遵守各項應注意之事項等。經查：
（一）本件事故現場，係屬於雙向四車道之鄉道，且該處並未標示快車道、慢車道之
      分一節，有桃園縣警察局道路交通事故調查報告表及現場照片五紙在卷可憑（
      附於相字卷第七頁、第一一頁、第一二頁、第一五頁），從而於該路段所標示
      之白實線，依據道路交通標誌標線號誌設置規則第一百四十九條第一項第三款
      ，應係屬路面邊線，尚非屬快慢車道之分道線，應無疑義。是告訴人朱慧穎（
      原名甲○○）即被害人陳羿樺之母親指稱被告停車之路段係雙向六線道，實白
      線部分係屬快慢車道分道線，被告停車佔用慢車道云云，尚有誤會。又被告停
      車之路段，並未設置有任何禁止臨時停車之標誌、標線，且非屬彎道、陡坡、
      狹路、道路修理地段、機場、車站、碼頭、學校、娛樂、展覽、競技、市場出
      入口及消防栓前，亦非屬併排停車之狀況等情，業經本院於九十一年十一月七
      日會同承辦本件車禍案件員警及被告、告訴人朱慧穎至現場勘驗，並製有勘驗
      筆錄及現場模擬相片五張在卷可佐，足認被告辯稱其停車之處所，並非不得停
      車路段等語，足堪採信。至告訴人指稱被告停車之路段係彎道，當時係屬道路
      縮減及施工路段云云，惟觀之桃園縣警察局大溪分局三元派出所警員余承岳於
      車禍當日至現場拍攝之相片（附於相字卷第一一頁、第一二頁），被告停車地
      點之道路筆直，並非彎道，亦無車道縮減之情形，雖被告停放大貨車之前方接
      近彎道處停有挖土機一部，挖土機前方則以紐澤西護欄沿白實線圍籬起來，然
      車禍當時該路段並未施工，且車道縮減亦係在該挖土機前方之路段，並非在被
      告停放大貨車之地點等情，亦據證人陳敏雄即車禍當時到場之承辦員警於本院
      前開勘驗時證稱：「（當時現場是否有施工？）當時沒施工，但是前方有一台
      挖土機及護欄，情形如相驗卷第一二頁」等語（見本院九十一年十一月七日訊
      問筆錄）明確，復有前開道路交通事故調查報告表上記載當時視距良好、無障
      礙物等語可參，而告訴人提出之現場照片並非車禍當天所拍攝之照片（附於本
      院卷第五一頁），是告訴人以該照片謂車禍當時，該停車之路段正在道路施工
      而有車道縮減之情事，容有誤會。
（二）又告訴人指稱被告之上開大貨車係裝載工程廢料之工程車，屬於道路交通安全
      規則汽車裝載危險分類表第九類之「雜項危險物」，應遵行道路交通安全規則
      第八四條第二款、第三款、第十五款之規定，然被告於停車時竟未依上開規定
      設置警告標誌，且大貨車後檔泥板也有污泥污染不清，即有過失云云，關於被
      告裝載之物品是否屬於上開分類表第九類之「雜項危險物」，經本院函詢交通
      部公路總局新竹區監理所桃園監理站，經該監理站函覆稱：「目前已歸類第九
      類之危險物品共有四—胺基聯苯、奧黃、二氯聯苯胺、鄰苯二甲酸二辛酯、乙
      二醇、鉛、四—硝基聯苯及二甲氫基聯苯胺等八種化學物品，其他尚未歸類之
      化學物品是否應歸類為第九項雜項危險物品，依據汽車裝載危險分類表規定，
      指不能歸類於第一類至第八類各類中，其載運之危險性比較輕微，但在經驗上
      已顯示或可能顯示其具危險性質，適於納入第九類危險物質」，有該監理站九
      十一年十二月二十五日九一竹監桃字第九一二九五九一號函在卷可參，而被告
      係從事資源回收工作，平日皆以上開大貨車載運資源回收物至中壢、桃園等資
      源回收中心，而車禍當天大貨車所載運之物品是廢紙與廢鐵乙節，業據被告於
      本院審理時供稱：「．．．我做資源回收，每個禮拜開二、三天，．．．我都
      把工廠回收的東西用上開大貨車載運到中壢、桃園等資源回收中心」、「這在
      資源回收根本不是廢金屬，是家庭用的廢紙跟廢鐵。．．．」等語（見本院九
      十二年四月二十二日審判筆錄第七頁、第十頁）明確。以被告從事資源回收為
      業，載運之物品均屬資源回收物品之性質觀之，並參以上開函文以及汽車裝載
      危險分類表所分類之危險物品之性質，尚難認被告所載運之資源回收物屬於上
      開分類表第九類之「雜項危險物」，況被告當時所載運之物品依前開照片並無
      法確認係何種物品，且本案並未扣得車禍當時上開大貨車載運之物品，則告訴
      人聲請向財團法人工業技術研究所化學工業研究所函查上開工程回收料之化學
      性質成分，即屬不可能，是告訴人指稱被告載運之物品為「雜項危險物」，應
      依規定設置警告標誌云云，毫無依據可資佐證，要屬告訴人之推測之詞，不足
      採信，自難以被告於停車時未設置警告標誌，即認被告有過失。至告訴人所謂
      被告所有上開大貨車之後檔泥板污泥污染不清乙節，亦係告訴人之主觀臆測之
      詞，惟觀之上開車禍當時大貨車之照片，車牌號碼之數字及牌照均清晰可見，
      並無污泥污染不清之情事，而該大貨車後檔泥板縱有污泥污染不清之情事，亦
      與被告是否必須對被害人之死亡負過失責任，毫無因果關係，是告訴人此部分
      之指述，自難採信。
（三）又本件車禍發生之時間應在九十年十一月九日早上七時十分許至八時十五分之
      間某時乙節，此從告訴人指稱被害人係於當日早上七時許，在桃園市○○路口
      與同事分手後騎乘上開機車離開至車禍現場，所需時間僅需十至十五分鐘等語
      （見本院卷第一九頁之刑事補述狀），以及桃園縣警察局平鎮分局中興派出所
      受理報案之時間為早上八時十五分，有桃園縣警察局平鎮分局於九十一年三月
      二十五日以平警分刑字第０三八九五號函檢送之員警工作紀錄簿影本可稽。而
      九十年十一月九日當天桃園地區之日出時刻為六時八分，當天零時至九時之間
      亦無下雨，此有交通部中央氣象局九十一年六月十二日中象參字第九一０三一
      八六號函暨所附逐日逐時氣象資料在卷可佐，可足見車禍當時為日間並無下雨
      ，天候晴，日間自然光線充足，且當時該路段之視距良好，無障礙物等情，亦
      有上開交通事故調查報告表可稽，是以被告當時停車之天候、光線觀之，並無
      道路交通安全規則第一百二十條第一項第十五款規定必須顯示停車燈光或反光
      標誌之情事，亦難以被告停車時未顯示停車燈光或反光標誌為由，認被告有過
      失行為。至證人余承岳即桃園縣警察局大溪分局三元派出所警員於本院勘驗時
      證稱：「（九十年十一月九日上午是否有到肇事現場？）有，大約七點半到八
      點之間」等語（見本院九十一年十一月七日訊問筆錄），惟證人林衍輝即桃園
      縣警察局大溪分局三元派出所警員於本院調查時證稱：「．．．我當時是值班
      ，我大概在八點半左右接獲中興所電話告知有人路倒。說那個地方是我們轄區
      ，我就請警員余承岳到現場去，．．．」等語（見本院九十二年一月六日訊問
      筆錄第七頁），足見三元派出所係接獲中興派出所通報才通知證人余承岳到場
      處理，從中興派出所接獲報案之時間為八時十五分，證人余承岳自不可能於七
      時三十分許至八時許之間至現場，是證人余承岳到現場之時間應係八時三十分
      許至九時之間，證人余承岳上開證述應係記憶有誤，附此敘明。
（四）再被告於停車時，已將該大貨車順行方向停放在道路邊線外，其右側輪胎並緊
      靠道路右側路邊之柏油路面邊緣，完全未佔用車道，且停放位置距離路面邊線
      之路幅尚有二點三公尺，該二點三公尺之路幅亦足供一輛機車順利通行，且該
      路段係雙向四車道，並未劃分快慢車道，順向二車道之路幅合計亦有七點四公
      尺，亦有前開道路交通事故調查報告表及現場照片五張在卷可憑，足見被告將
      大貨車停放於非禁止停車之道路邊線外，並未妨害其他車輛通行且係順行方向
      停車，並未違反道路交通安全規則第一百二十條第二項前段停車時應依車輛順
      行方向緊靠道路右側之規定。是公訴人以被告未僅靠道路右側停車為有過失，
      容有誤會。又車禍發生後，被害人及其騎乘之機車倒地之位置，係在大貨車右
      側，亦據證人陳敏雄於本院勘驗現場時證稱：「（被害人躺在何處？）就是在
      機車之後方，面朝上」、「（當時貨車後方之刮痕在哪裏？）就在貨車牌照右
      側及右上方比較乾淨的地方」等語（見本院九十一年十一月九日訊問筆錄）屬
      實，並有現場照片三張（附於相字卷第九頁、第十頁）在卷足憑，且觀之相字
      卷第一六頁、第一七頁大貨車相片，其後方車牌右側及右上方之車斗有明顯之
      刮痕，又被害人之機車車頭與把手經撞及後，已嚴重毀損，而該刮痕距離地面
      之高度經本院至現場以同類型之機車模擬，與機車之手把與車頭之高度亦大致
      相符，此有本院至現場履勘時所拍攝之照片五張在卷可證，可見被害人機車當
      時應係撞及大貨車之右後側，否則被害人及機車不可能於衝撞後倒在大貨車之
      右側，是被告縱然將大貨車右側輪胎僅靠停放在路邊泥土之樹叢旁（即相字卷
      第九頁照片所示之樹叢），亦難避免本件車禍之發生，足認被告將大貨車停放
      該處，並無任何妨害其他車輛之正常通行，告訴人指陳被告佔用慢車道云云，
      亦難認有據。
（五）又告訴人指稱被告發生車禍後，即打電話報警，可見被告當時係在車禍現場云
      云，惟告訴人上開指述，業據被告自始否認在卷，被告並於本院調查時供稱：
      「．．．，事發這部車我是當天早上七點停在那，因我有兩台車，．．我是把
      車停在那，回去開小車載紙板」等語（見本院九十一年五月二十八日訊問筆錄
      第三頁）可據，且被告於車禍當時並未在現場乙節，並據證人蘇士谷於本院調
      查時證稱：「（當天他《指被告》是何時到你那？）七點十多分，幾分離開我
      沒有注意，東西要裝上車要花兩小時左右，他是要把東西在倒資源回收場九龍
      村那」等語（見本院九十一年五月二十八日訊問筆錄第三頁）明確。且車禍發
      生後中興派出所之員警陳敏雄據報後到現場處理，並通知消防局救護車到場救
      護，並未見被告在場等情，亦據證人陳敏雄於本院勘驗現場時證稱：「當天是
      我值班備勤，謝警員接到電話說現場有人路倒，我就到現場，到肇事地點對面
      有位婦人站在新弘飼料行，我就到新弘飼料行借電話打回所裡，請所裡通知救
      護車到現場。．．．」等語（見本院九十一年十一月七日訊問筆錄）明確，參
      以證人余承岳於本院勘驗時證稱：「是值班警員跟我說桃園球場附近有人路倒
      ，然後我就開巡邏車去找，第一次沒找到，第二次就看到被害人倒在路邊。我
      到現場時就看到救護車在現場。救護人員已經在救被害人，我就初步照相，並
      將照片交給中興派出所，就如同相卷第九頁之照片」等語（見本院九十一年十
      一月七日訊問筆錄），並有桃園縣警察局平鎮分局於九十一年三月二十五日以
      平警分刑字第０三八九五號函檢送之桃園縣消防局救護紀錄表附卷可稽，足見
      證人陳敏雄、余承岳至車禍現場並未看見被告在現場。至桃園縣政府消防局於
      九十二年四月十一日以桃消指字第０九二０００二七九七號函覆本院謂當天八
      時十五分並無報案紀錄，與前開救護記錄表有違，自非可採。又本件究竟為何
      人所報警？訊據證人薛石利即桃園縣警察局平鎮分局中興派出所警員於本院調
      查時證稱：「（當初接電話時有無紀錄是何人？）當時報案之民眾跟我講說地
      點是在義美那邊，我問他正確地址，他說那邊沒有門牌號碼，跟我說就是在轉
      彎那邊。我問他叫什麼名字，他不願意說，他說他只是路過」等語（見本院九
      十二年一月六日訊問筆錄第六頁），足見當時報案之人並未告知姓名，接受報
      案之員警即證人薛石利自無從得悉是何人報警，且桃園縣政府警察局勤務中心
      亦未受理本件車禍報案，此有桃園縣政府警察局九十二年四月十四日桃警勤字
      第０九二００三八七七七號函附卷可參。至證人蕭林寶蓮即被告之妻於本院審
      理時證稱：當天伊確有打一一０報警云云（見本院九十二年四月二十二日審判
      筆錄第二頁、第三頁、第四頁），然上開證述與桃園縣政府警察局函覆本院之
      上開函文內容有違，且亦與證人薛石利於本院調查時證稱：打電話報警之人是
      男生等語（見本院九十二年一月六日訊問筆錄第六頁）不符，是證人蕭林寶蓮
      證稱係伊打電話報警云云，實難採信，惟無論如何，本件並無證據證明車禍當
      天係被告報警，是告訴人指稱當時係被告本人報警云云，此應係告訴人之臆測
      ，不足採信。
（六）告訴人又指稱：被告當時是在該路段迴轉而擦撞到被害人，並非在停車之靜止
      狀態下撞到，此從被害人安全帽上之刮痕即可證明云云，並於九十一年二月六
      日提出安全帽一頂為證，惟該頂安全帽是否即為被害人車禍當時頭戴之安全帽
      乙節，並無法確認，此據證人陳敏雄於本院受命法官至現場履勘時證稱：「不
      確定是否同一頂」等語（見本院九十一年十一月七日訊問筆錄），證人乙○○
      即桃園縣消防局救護人員於本院調查時亦到庭結證稱：不記得現場有無安全帽
      發現安全帽等語（見本院九十二年一月六日訊問筆錄第三頁、第四頁），縱如
      告訴人所述該頂安全帽即為被害人於車禍當時所戴之安全帽，該安全帽固有告
      訴人所稱之刮痕，然該安全帽經本院送請國立交通大學鑑定結果，認：安全帽
      上之「藍色」刮痕如何造成，無法鑑識認定，至於該安全帽擦撞之他物相對速
      度與方向，並無法簡單從刮損痕跡斷定等語明確，此有國立交通大學九十二年
      四月十四日（九二）交大管運字第０九二０００一六０三號函在卷可佐，是告
      訴人指稱可從該安全帽之刮痕判定被告當時駕駛該大貨車於迴轉時撞及被害人
      云云，自屬無據，至告訴人具狀聲請再將該安全帽送請國立成功大學交通事故
      鑑定單位再予鑑定，本院認告訴人指稱大貨車當時係在迴轉撞及告訴人，而非
      處於停車之靜止狀態，全係出於告訴人之憑空臆測，除上開安全帽外別無證據
      可資證明，而上開安全帽既經國立交通大學鑑識後，認無法單憑該刮痕判斷大
      貨車當時係在行進中或靜止狀態，以及擦撞之方向，況機車本非穩定之交通工
      具，其撞及之方向隨著駕駛人當時之反應而有所變更，尤其安全帽係戴在駕駛
      人頭上，在撞及他物之一瞬間，撞及之方向會隨駕駛人之反應而不同，是難僅
      憑安全帽上之刮痕判定撞及之方向及相對速度，本院認國立交通大學之上開鑑
      定意見應係可採，告訴人聲請將該安全帽送請其他鑑定機關再次鑑定，應無必
      要。是告訴人前開指陳，尚難採信。
（七）綜上所述，被告將大貨車停放於非禁止停車，且屬日間自然光線充足、視距良
      好、無障礙物之路段，而其亦已將該車順向緊靠道路右側停放，足認被告停放
      大貨車於道路邊線外之行為，均已合乎道路交通安全規則第一百十二條之應遵
      守事項，其停車之行為，並無過失，且本件車禍肇事責任經送請臺灣省車輛行
      車事故覆議鑑定委員會鑑定，認：「陳羿樺駕駛重機車，未注意車前狀況撞及
      前方路邊停車，為肇事原因。丙○○無肇事因素」，此有臺灣省車輛行車事故
      覆議鑑定委員會九十一年八月六日府覆議字第九一一三四三號覆議意見書在卷
      可憑。且本院又再次將本件車禍肇事責任送請國立交通大學鑑定，亦認「陳羿
      樺駕駛重型機車追撞路邊停放自用大貨車為肇事原因」，有國立交通大學九十
      二年二月十九日（九二）交大管運字第０九二００００七一０號函暨所附鑑定
      意見書在卷可參，是本件被告並無過失至明。雖臺灣省桃園縣區車輛行車事故
      鑑定委員會就本件肇事責任鑑定意見認：「陳羿樺駕駛重機車疏未注意前方狀
      況自後追撞前車。丙○○自大貨車佔用慢車道停車」，此有該委員會九十一年
      五月三日九一府車鑑桃字第九一０二九一號鑑定意見書在卷可憑（本院卷第三
      八頁至第四０頁），惟被告所停車之地點並非在慢車道，已如前述，是該委員
      會前開認定之事實，容有違誤，自非可採，且本院亦不受該鑑定意見所拘束，
      附此敘明。是本件公訴人所舉前開事證，均尚未達於通常一般之人均不致有所
      懷疑，得確信其為真實之程度，而有合理性懷疑之存在，本院無從形成有罪之
      確信。此外，復查無其他積極證據足以證明被告有何過失致人於死之犯行，尚
      難僅憑被告將上開大貨車停放在路邊，即遽認被告有過失，是根據「罪證有疑
      ，利於被告」之證據法則，並揆諸前揭判例意旨，應認不能證明被告犯罪，爰
      為被告無罪之諭知。
據上論斷，依刑事訴訟法第三百零一條第一項，判決如主文。
本案經檢察官陳志全到庭執行職務。
中        華        民         國    九十二    年   五     月     六    日
                                臺灣桃園地方法院交通法庭
                                    審判長法  官   徐培元
                                          法  官   錢建榮
                                          法  官   許乃文
右正本證明與原本無異。
如不服本判決，應於判決送達後十日內向本院提出上訴狀( 應附繕本 )，上訴於
臺灣高等法院。
                                          書記官   王曉雁
中        華        民        國     九十二    年    五    月     八    日


司法院資訊處製作；財團法人民間司法改革基金會備份。
